臺灣臺南地方法院民事判決　　　　　　　　95年度建字第36號
原　　　告　鉑峰實業股份有限公司
法定代理人　己○○
訴訟代理人　呂富田律師
被　　　告　卯○○○○○○
訴訟代理人　張榮作律師
上列當事人間請求給付貨款事件， 經本院於民國96年1月12日言
詞辯論終結，判決如下：
    主      文
被告應給付原告新臺幣參佰陸拾伍萬參仟捌佰肆拾元，及自民國
九十五年七月十三日起至清償日止，按週年利率百分之五計算之
利息。
訴訟費用新臺幣參萬柒仟捌佰玖拾肆元由被告負擔。
本判決於原告以新臺幣壹佰貳拾貳萬元被告供擔保後，得假執行
。但被告如於執行標的物拍定、變賣前，以新臺幣參佰陸拾伍萬
參仟捌佰肆拾元為原告預供擔保，得免為假執行。
    事實及理由
壹、程序方面：
    按訴狀送達後，原告不得將原訴變更或追加他訴。但請求之
    基礎事實同一，或不甚礙被告之防禦及訴訟之終結者，不在
    此限，此民事訴訟法第255條第1項第2款、第7款分別定有明
    文。次按所謂請求之基礎事實同一，係指變更或追加之訴與
    原訴之主要爭點有其共同性，各請求利益之主張在社會生活
    上可認為同一或關連，而就原請求之訴訟及證據資料，於審
    理繼續進行在相當程度範圍內具有同一性或一體性，得期待
    於後請求之審理予以利用，俾先後兩請求在同一程序得加以
    解決，避免重複審理，進而為統一解決紛爭者，即屬之（最
    高法院90年度台抗字第2號裁定參照）。 查本件原告原係依
    承攬之法律關係，起訴請求被告應帶給付原告新臺幣（下同
    ）3,653,840元， 及自支付命令聲請狀繕本送達翌日起至清
    償日止，按年息百分之5計算之利息，嗣於民國95年8月25日
    本院審理中，聲明改依買賣之法律關係起訴請求被告為前揭
    給付（其利息起算日雖改按支付命令達送翌日起算，惟本件
    支付命令達送日與支付命令聲請狀繕本送達日，均為同日）
    ，固屬訴之變更。惟原告均係以其交付風管等材料與被告，
    兩造間有契約之關係存在， 故其得向被告請求3,653,840元
    之給付。是原告前後之請求，在相當程度內具有同一性或一
    體性，而就原請求之訴訟及證據資料，得於後請求之審理予
    以利用，而有繼續利用之可能性及價值，依前揭最高法院裁
    定意旨，堪認前後聲明之基礎事實同一； 另原告早於95年8
    月25日本院第1次言詞辯論期日， 即為前揭訴之變更，應認
    不甚防礙被告之防禦及訴訟之終結，揆諸前揭法條，原告所
    為訴之變更，應予准許。
貳、實體方面：
一、本件原告起訴主張（本件原告原聲請核發本院95年度促字第
    34093號支付命令， 嗣被告於法定期間合法提出異議，以原
    告支付命令之聲請，視為起訴）：
（一）本件被告承攬高雄台靖工程技術股份有限公司（下稱台靖
      公司）之南科工程，向慶達設備機械工程股份有限公司（
      下稱慶達公司）訂購材料，因慶達公司出料時程無法供應
      現場之趕工需求，經慶達公司經理子○○介紹向原告接洽
      後，直接向原告購買。 而被告自95年1月18日至同年3月9
      日，共計購買之貨款10,715,044元（原計算金額誤載為10
      ,603,840 元），詎被告給付6,950,000元後，竟拒絕給付
      未付之貨款，並否認向原告購買材料。且按買賣之債權契
      約並非要式行為，除第166條情形外， 自無須以訂立書據
      為其要件，苟有其他證據方法，足以證明確有買賣事實，
      則因買賣所發生之債務關係，即不容藉口無書據而任意否
      認（最高法院18年上字第2956號判例意可資參照）。
（二）本件被告抗辯：原告主張兩造間有買賣關係，並提出系爭
      通知書及價目表30張、出貨單50張、請款單28張做為證據
      ，然查，上述通知書，乃是慶達公司之經理子○○因背著
      慶達公司私自向原告公司訂貨，並遭慶達公司之戊○○總
      經理獲悉，進而對系爭買賣之項目檢查，子○○惟恐其事
      蹟敗露，故而於95年2月18日， 先以電話聯絡被告，央求
      被告代為圓謊，被告迫於情面而同意， 子○○即傳真1紙
      記載「建陞行：因貴公司出料時程無法供應現場之趕工需
      求，本人楊秋霖有鑑於鉑鋒之風管品質、出料速度、便直
      接下單鉑鋒，若有任何疑問，可致電TEL:0000000000。公
      司建陞行、負責人楊秋霖、聯絡電話TEL:0000000000。」
      ，並要被告簽名後，再傳真回給他云云。惟查：
  １、上述抗辯之事實與證人辰○○到庭證稱：「（問：是否知
      道對方為何拿該同意書請被告簽？）是子○○與寅○○一
      起拿去被告家裡，我剛好在那邊。」；「（問：子○○有
      無拜託被告簽名蓋章？）有」（鈞院95年9月8日言詞辯論
      筆錄第16頁）之情節不符。況且證人寅○○到庭證述：係
      其與工程師陪同前往， 並非子○○（本院95年12月1日言
      詞辯論筆錄），足證被告抗辯之事實，不足採信。
  ２、又證人寅○○另到庭證稱：我知道公司自己有出三四批貨
      給被告，後來我聽子○○經理說公司出貨有問題，他說會
      跟被告談說怎麼處理，後來的貨我知道有出鉑峰實業股份
      有限公司的貨。當初子○○交代我的工作就是被告要購買
      下訂單的貨，我彙整之後我將訂單傳給子○○或是他叫我
      傳去何家公司我就傳給何家公司，當初訂單有傳給慶達公
      司竹南工廠，也有傳給台中辦公室，也有傳給鉑峰實業股
      份有限公司，所以我認為有一部分的貨是鉑峰實業股份有
      限公司出的」；「（問：被告有無直接向原告買貨？）我
      不清楚，我只是協助子○○整理資料而已」；「（問：有
      無問子○○買賣契約是被告卯○○○○○○向慶建公司購
      買，為何訂單傳給原告鉑峰實業股份有限公司?） 我沒有
      問，因為這不是我處理的，這部分要問子○○才知道」云
      云（本院95年9月8日言詞辯論筆錄第3頁以下）， 亦難證
      明係慶達公司向原告購買材料，非被告向原告購買材料，
      自不足採為被告有利之依據。
  ３、而證人子○○到庭證稱： 在95年1月10日左右，我人在台
      中，被告打電話給我，請我幫忙可否出他在茂迪承包的材
      料，因為有一家材料商利達公司不願意出材料給他。我問
      他工期會不會很趕，數量會不會很多，他跟我回答說有三
      個系統，我跟他說原則上沒有問題，不過鍍鋅材質的材料
      可能會有問題，因為慶達公司沒有庫存這種材料，我跟他
      說，如果被告可以給慶達公司確實的數量、工期，慶達公
      司可以先行備料還是可以出貨。價格方面雙口頭上約定大
      概以利達公司的售價為主。關於鍍鋅材料的部分，被告問
      我說可否介紹其他廠商幫忙處理，我有介紹鉑峰實業股份
      有限公司給他，並留鉑峰實業股份有限公司負責人翁先生
      的電話給被告。95年1月14、15日左右，被告傳真5張訂單
      到慶達公司台中辦公室， 當時我在台中辦公室，其中2張
      鍍鋅材料訂單慶達公司剛好沒有材料，鍍鋅材料部份因為
      時間只有2天我沒有辦法處理， 我跟被告說請他自行處理
      ，另外3張訂單其中1張因為材料的管徑比較大，我問我們
      公司製造部門陳清智、王君平可否在被告指定的日期出貨
      ，後來孫總（戊○○）指示我去找別人做，就是由慶達發
      包給別人，所以後來我就找原告鉑峰實業股份有限公司法
      定代理人己○○來承包，他說價錢怎麼算，我說我跟被告
      議定的價格是以利達公司的售價，如果發包給原告我說要
      給我合理的利潤即至少15%， 後來翁先生說沒有辦法，我
      就打電話給被告說此張訂單請他自行處理。」；「（問：
      為何會簽書面契約?） 被告希望能對利達有交代，因為他
      有欠利達的貨款，被告希望拿書面契約給利達看說材料已
      經向慶達買了」 （本院95年9月8日言詞辯論筆錄第6頁以
      下）。
  ４、顯見，本件原告並未將材料賣給慶達公司以供應被告施工
      ，及證人子○○與被告簽訂之書面契約（即被告提出證物
      一之承攬契約）係應被告之要求，並非雙方真正合意簽訂
      4,900,000之承攬契約， 否則被告自原告取得價值千萬元
      之材料，何以未再與證人子○○簽訂任何補充契約？況且
      被告自原告購買收受價值千萬元材料之送貨證人午○○、
      癸○○、甲○○、丑○○、庚○○、辛○○等人均到庭證
      述：有部份材料係依被告之指示送到被告家中下貨，交與
      被告或其僱用之乙○○，並未知會慶達公司，亦非慶達公
      司之指示，如非被告向原告購買材料何以會有如此之情形
      ？
  ５、而被告所舉之證人即慶達公司總經理戊○○，即非與被告
      、原告接洽之人，況其到庭僅證述： 出貨約1百多萬元給
      被告。如慶達公司有向原告購買千萬元之材料供應被告施
      工，為何未曾向原告付款？又所舉之證人即台靖公司經理
      壬○○到庭證述：「（問：為何有這張支票？提示本院卷
      第31、32頁）這是建陞行請領後面百分之60的工程款，工
      程款本來要開給建陞行，但後來建陞行通知我們將支票直
      接給鉑峰實業股份有限公司」；「（問：是否收支票時有
      收一張統一發票？提示本院卷第32頁）有收一張統一發票
      」云云（鈞院95/09/08言詞辯論筆錄第10頁以下）。若被
      告非向原告購買材料，何以會通知台靖公司壬○○將應付
      被告支票直接給原告，由台靖公司收取原告交付之弘揚通
      風工程有限公司統一發票？均有違常情，自難為被告有利
      之依據。
（三）據上所述，被告向原告購買價值千萬元之材料，除出具之
      該紙 95年2月18日之系爭通知書可為兩造間有買賣關係之
      證據外，又於95年3月2日同意由原告出具統一發票向台靖
      公司領款該2紙支票面額各3,465,000元，續又與原告代表
      人陳英彬於95年5月11日簽訂， 經台靖公司經理壬○○見
      證之原證八號書面約定： 雙方於95年5月16日商討茂迪後
      續之貨款事宜，若建陞行未到場時，則視同放棄對台靖請
      款權利，由台靖直接對鉑峰付款（剩餘之工程款及追加款
      ）事宜之約定書，在在均足以證明雙方有買賣之事實。而
      被告抗辯：系爭即經被告楊秋林簽名致鉑峰公司、台靖公
      司載明之同意書係被脅迫並非事實，原告予以否認。退步
      言，縱認該同意書係被告被脅迫簽名，亦不影響之前兩造
      間之買賣關係。
（四）被告承包「南科茂迪風管工程」施工期間，原告送交之風
      管材料共出貨多少數量、價金部份：
  １、被告自95年1月18日起至同年3月9日止， 向原告購買之貨
　　　款共計10,715,044元（原計算金額10,603,840元有誤，應
  　　更正），有價目表共30張、出貨單共50張、請款單共28張
    　可證。
  ２、上述原告送交之風管材料50張出貨單之送貨人、簽收人詳
      如卷附原告提民事調查證據聲請狀附表。送貨部份有證人
      午○○、癸○○、甲○○、丑○○、庚○○、辛○○等人
      到庭證述在卷。
  ３、綜此，被告應付之貨款共計10,715,044元（計算方式：出
      貨單50張自95年1月18日起至95年2月11日止共28張、金額
      7,101,404元；自95年2月12日起至95年3月9日止共22張、
      金額3,613,640元。請款單共28張，自95年1月18日起至95
      年2月11日止共15張；自95年2月12日起至95年3月9日止共
      13張：金額同上）僅給付6,950,000元後， 竟以兩造間未
      有簽訂書面契約，否認雙方之買賣關係拒絕付款，自與上
      述最高法院18年上字第2956號判例意旨不符。為此，原告
      爰依買賣之法律關係，請求被告給付未付貨款共計3,653,
      840元。並聲明：如主文第1項所示，並陳明願供擔保請准
      宣告假執行。
二、被告則以：
（一）兩造間並未有任何承攬契約存在，被告亦未曾支付原告6,
      950,000元之工程款：按被告與原告本不認識， 亦未曾訂
      定任何承攬契約， 被告既未給付6,950,000元之工程款與
      原告，亦未曾對原告下單購買材料，亦未寫下簽收單，況
      上述工程乃是被告完成，僅是材料向慶達公司訂購，是原
      告主張兩造間訂有承攬契約，並稱上述工程乃是其完成，
      實屬荒謬。
（二）原告所提出之系爭同意書，乃是以強暴脅迫之方式，逼迫
      被告簽名：
  １、按被告承攬高雄台靖公司之台南茂迪製程排氣風管工程，
      其中材料乃是向慶達公司訂購，材料費總計原為4,900,00
      0元，有被告與慶達公司於95年1月20日所訂定之材料供應
      契約可證明。而當初慶達公司負責與被告接洽上述工程為
      其經理子○○，上述工程並於95年2月29日完成， 因有追
      加工程， 故最終之材料費總計為6,950,000元（不包含稅
      金）， 而被告分別於95年1月20日簽約時給付50,000元與
      子○○、同年1月23日依子○○指示匯款300,000元至其指
      定帳戶，同年3月2日子○○至台靖公司之高雄所在地，由
      被告蓋章簽名，並由子○○領取2紙金額皆為3,465,000之
      支票，總金額為6,930,000元，其中330,000元則為稅金。
  ２、然子○○私自違反上述契約，而自行向原告再訂購材料，
      惟此應係原告與子○○間之糾紛，原告卻向被告請求支付
      3,653,840元之工程款， 經被告表示業已支付子○○所有
      材料費後，原告公司之許耿彰工程師先偽稱其為「長基消
      防機電工程」之顏俊偉， 並提1份消防工程單給被告估價
      ，並與被告約定於95年5月22日中午1時許，攜帶估價單至
      南科北路見面洽談工程，而當日被告至現場後，發現原告
      公司之陳英彬竟夥同7、8人至現場，被告見狀即躲至「將
      仕汽車連鎖事業」保養廠內，而陳英彬等人仍強行將被告
      押上汽車，將被告載至麻豆交流道下往下營市中心之公園
      ，並強迫被告在其提出之系爭同意書上簽名，並簽下本票
      後，才釋放被告，被告於獲釋之同日立即向臺南縣警察局
      善化分局報案。
  ３、被告於遭原告脅迫後，亦傳真台靖公司，請其勿將剩餘之
      工程款給付原告公司，按「因被脅迫而為意思表示者，表
      意人得撤銷其意思表示。」民法第92條定有明文，被告爰
      依上述規定撤銷系爭同意書及本票之意思表示，並以答辯
      狀送達為撤銷之通知，是原告要求被告給付工程款自無道
      理。
（三）原告於準備書狀中，變更起訴狀中「承攬被告位於南科一
      廠EXH風管工程」訴之主張， 改主張與被告間乃是買賣關
      係，並稱被告乃是因慶達公司出料時程無法供應現場之趕
      工需求，經慶達公司向經理子○○介紹被告向原告訂購材
      料，是原告所主張與被告間之法律關係，從「原告承攬被
      告工程」至「被告向其訂購材料」區別甚大，且主張之事
      實，前後亦相矛盾，業足證明原告所述之不值採信。再者
      ，原告主張兩造間有買賣關係，並提出通知書及價目表30
      張、出貨單50張及請款單28張做為證據。然查，上述通知
      書，乃是慶達公司之經理子○○因背著慶達公司私自向原
      告公司訂貨，並遭慶達公司之戊○○總經理獲悉，進而對
      系爭買賣之項目檢查，子○○惟恐其事蹟敗露，故而於95
      年2月18日，先以電話聯絡被告， 央求被告代為圓謊，被
      告迫於情面於是同意， 子○○即傳真1紙記載「建陞行：
      因貴公司出料時程無法供應現場之趕工需求，本人楊秋霖
      有鑑於鉑鋒之風管品質、出料速度、便直接下單鉑鋒，若
      有任何疑問，可致電TEL：0000000000。 公司建陞行、負
      責人楊秋霖、聯絡電話TEL：0000000000。」， 並要被告
      簽名後，再傳真回給他，況該紙傳真紙，並非買賣契約，
      亦不足做為證據，且被告從未認識原告，與原告亦無任何
      通聯，被告所有下單行為皆是與簽訂契約之慶達公司連絡
      ，與原告並無關聯。
（四）另原告所提出之價目表及請款單，皆是原告公司自行製作
      ，被告並未在其上簽名，自無任何證據能力甚明，而原告
      所提出之出貨單中，雖有部分係被告楊秋林及被告公司人
      員乙○○、丁○○所簽名，然此是因慶達公司之人員不在
      時，原告送貨時，被告及被告公司人員有時會代慶達公司
      人員簽收，且經被告詳查後， 乙○○與丁○○皆僅簽過1
      次名，即95年3月9日之該紙出貨單，然原告所提出之乙○○簽名卻有8紙，亦即其餘7紙出貨單之簽名皆是偽造，而
      被告本人代簽收之出貨單，被告印象中亦僅有2、3次，原
      告卻提出9紙被告之簽名，亦與事實不符。
（五）證人寅○○於95年9月8日開庭時，亦證稱「．．．當初子
      ○○交代我，我的工作就是被告要購買下訂單的貨，我彙
      整之後我將訂單傳給子○○或是他叫我傳去何家公司我就
      傳給何家公司．．．」，而慶達公司之總經理戊○○於當
      日亦證稱「（問：是否知道被告有直接向原告購買風管材
      料？）沒有，因為我手頭上的資料顯示楊先生（即被告）
      要訂購材料時，都是先傳到我們臺南的分公司給寅○○，
      再由寅○○傳給子○○或是傳給原告鉑鋒實業股份有限公
      司，我們與被告卯○○○○○○有直接買賣關係。」，足
      證被告下單皆向下慶達公司下單，並未對原告下訂單，兩
      造間皆無買賣關係。而如上述，本件被告購買材料既是向
      慶達公司下單，材料買賣契約亦係與慶達公司訂定，事後
      亦業將所有款項交付慶達公司經理子○○，現原告向被告
      請求支付材料之買賣價金，實無道理。
（六）又證人寅○○於95年11月22日開庭時，雖對於子○○是否
      於95年2月18日親至被告家中， 拿同意書給被告簽名，與
      另名證人辰○○說法不同，惟其亦承認乃是子○○口述並
      請慶達公司之工程師至被告住所簽名，且當時證人辰○○
      亦在現場，而觀乎該同意書之內容，乃是被告對慶達公司
      交待向鉑鋒公司訂貨之事宜，如非被告欲幫子○○圓謊，
      被告實無理由簽下此一同意書之必要，由證人辜志達之證
      詞，業得推斷被告所述為子○○圓謊而簽下同意書一情屬
      實，豈知子○○恩將仇報，竟將該同意書提供給原告，並
      作為原告向被告請求之證據，實是惡劣。
（七）本件被告與原告間並未有任何契約存在，被告所購買之材
      料亦係向慶達公司購買，材料費亦已支付慶達公司之經理
      子○○，是縱載貨司機作證確曾載貨至被告處所，亦是慶
      達公司調貨，而無論慶達公司如何調貨，皆與原告無涉，
      原告並未曾向原告訂貨，而係慶達公司之子○○向原告訂
      貨。再者，原告提出之簽貨單多未簽名，亦與商業習慣有
      違，是縱載貨司機為證明確曾載貨至被告工地或住家，亦
      難確定每筆貨物皆與被告有關。又如原告所說其提供千萬
      元之材料屬實，其竟不先與被告訂立明文契約，雙方亦未
      就工程材料如無法如期提供，如何處理等細節加以約定，
      顯然與一般交易習慣不符。
（八）綜上所述，本件被告與原告間並未有任何契約存在，原告
      並未如其所述承攬被告之風管工程，而被告所購買之材料
      均係向慶達公司購買，全部之材料費亦已支付慶達公司之
      經理子○○，縱原告使用之材料確係慶達公司之經理子○○向原告購買，原告亦應向子○○請求，原告與子○○間
      之糾紛與被告並無關係，惟原告卻以限制自由之方式脅迫
      原告簽下系爭同意書，並要求被告給付工程款，實無理由
      等語，資為抗辯。並聲明：請求判決駁回原告之訴；如受
      不利之判決，願供擔保請准宣告免為假執行。
三、本件原告主張被告承攬高雄台靖公司之南科工程，向慶達公
    司）訂購材料，因慶達公司出料時程無法供應現場之趕工需
    求，經慶達公司經理子○○介紹向原告接洽後，直接向原告
    購買， 而被告自95年1月18日至同年3月9日，共計購買之貨
    款10,715,044元， 詎被告於給付6,950,000元後，竟拒絕給
    付未付之貨款， 尚積欠原告3,653,840元之貨款未付，爰依
    買賣之法律關係請求被告給付上揭貨款等情，則為被告所否
    認，並以前揭情詞置辯。是本件應審酌之爭點為兩造間是否
    存有原告主張之買賣關係存在，茲分述本院得心證之理由如
    下：
（一）按當事人主張有利於己之事實者，就其事實有舉證之責任
      ，民事訴訟法第277條前段定有明文。 次按當事人主張其
      意思表示係因被詐欺或脅迫而為之者，應就其被詐欺或被
      脅迫之事實，負舉證之責任。查本件原告所提出據以證明
      兩造間確存有買賣關係之同意書1份 （見本院95年度促字
      第34093號支付命令聲請卷第12頁）， 被告並不爭執其上
      楊秋林之簽名及按捺指印之真正，惟辯稱：系爭同意書係
      因原告公司之許耿彰工程師先偽稱其為「長基消防機電工
      程」之顏俊偉， 提1份消防工程單與被告估價，並與被告
      約定於95年5月22日中午1時許，攜帶估價單至南科北路見
      面洽談工程，而當日被告至現場後，發現原告公司之陳英
      彬竟夥同7、8人至現場，強行將被告押上汽車後強迫被告
      簽下系爭同意書云云。惟揆之前揭關於此部分舉證責任分
      配之說明，被告自應就其因遭原告脅迫才簽立系爭同意書
      之事實負舉證之責。
（二）被告為證明其確於95年5月22日， 遭訴外人陳英彬等人強
      迫簽下系爭同意書，固提出臺南縣警察局受理刑事報案三
      聯單1紙為證（見本院(一)卷第35頁）， 並有臺南縣警察局
      善化分局95年10月4日南縣善警偵字第095 0014253號函檢
      送之臺南縣警察局善化分局交辦單、被告之調查筆錄、訴
      外人陳英彬之口卡資料及善化派出所受理各類案件記錄表
      在卷（見本院卷(一)第241頁至第249頁）可稽。另被告請求
      訊問之證人，即將仕汽車連鎖事業保養廠之負責人巳○○
      雖於95年9月8日本院言詞辯論期日到庭證稱： 95年5月22
      日12點多，伊看到被告倒在保養廠辦公室門口，並喊救命
      ，後來有3、4個人把被告拖出去並拖上車等語（見本院卷
      (一)第180頁、第181頁）。惟被告所提之刑事報案三聯單及
      臺南縣警察局善化分局函覆之調查筆錄等件，僅係被告單
      方之指訴，而證人巳○○之證述，亦僅能證人被告曾於95
      年5月22日，遭多人強押上車， 然是否能據此認定被告曾
      於該日，確遭訴外人陳英彬等人脅迫簽下被告於警詢時所
      指訴之本票及「工程讓渡書」，仍有疑義。況依上揭資料
      及證人巳○○之證述，縱認被告單方之指訴屬實，然其所
      指之「工程讓渡書」是否即為本件系爭之同意書，亦乏證
      據可資相佐。是本件被告顯未就其所抗辯，系爭同意書係
      遭強迫簽立乙節，盡其舉證責任。
（三）按私文書經本人或其代理人簽名、蓋章或按指印或有法院
      或公證人之認證者，推定為真正，民事訴訟法第358條第1
      項前段定有明文。查上揭被告辯稱係遭脅迫簽立，惟不爭
      執其上楊秋林之簽名及按捺指印真正之系爭同意書載稱：
      「立同意書人：卯○○○○○○，茲立書人前向鉑峰實業
      （股）公司（以下簡稱鉑峰公司）購買材料一批經數量核
      對無誤為新臺幣（下同）10,653,840元正，因立書人在台
      靖工程技術（股）公司（以下簡稱台靖公司）尚有工程款
      可領取（約300萬元左右）， 今立書人無條件，同意由鉑
      峰公司向台靖公司領取之工程款，往後台靖公司就不必負
      起雙方任何法律之責任，倘若還有不足清償鉑峰公司之材
      料款部分，立書人並同意鉑峰公司可自行至立書人之公司
      及倉庫取回剩餘之材料，絕無異議，恐口無憑，特立此書
      為憑。致鉑峰實業（股）公司、台靖工程技術（股）公司
      ，立同意書人： 楊秋林、身分證字號：Ｚ0 00000000．．
      ．。」等語；另被告亦不爭執其簽名出具蓋有建陞行統一
      發票專用章之書面（下稱系爭通知書）載稱「建陞行：因
      貴公司出料時程無法供應現場之趕工需求，本人楊秋霖（
      按應係楊秋林之誤載）有鑑於鉑鋒之風管品質、出料速度
      、便直接下單鉑鋒，若有任何疑問，可致電TEL：0000000
      000。公司：建陞行、負責人楊秋霖、聯絡電話TEL：0000
      00 0000。」，此有原告提出之系爭通知書1紙附卷（見本
      院卷(一)第47頁）可稽。系爭同意書被告並未就其所抗辯，
      遭原告公司脅迫而簽立乙節，盡其舉證責任，已詳如前述
      ，而系爭同意書及通知書，被告均不爭執為其所親自簽立
      ，依前揭民事訴訟法之規定，即應推定為真正。
（四）依上揭應推定為真正之系爭通知書及同意書，可知被告係
      因慶達公司出料時程無法供應現場之趕工需求，並鑑於原
      告公司之風管品質、出料速度、便直接下單向原告公司購
      買風管材料，而購買之貨款經核對後金額為10,653,840元
      ，雙方並同意由原告公司直接領取被告對台靖公司之工程
      款，以為買賣貨款之支付，如金額不足時，原告公司尚可
      直接至被告公司自行取回剩餘之風管材料。被告雖辯稱：
      系爭通知書，乃是慶達公司之經理子○○因背著慶達公司
　　　私自向原告公司訂貨，並遭慶達公司之戊○○總經理獲悉
 　　 ，進而對系爭買賣之項目檢查，子○○惟恐其事蹟敗露，
      故而於95年2月18日， 先以電話聯絡央求被告代為圓謊，
      被告迫於情面遂予同意， 子○○即傳真系爭同意書1紙由
      其簽名後，再傳真回子○○，被告並未直接下單向原告公
      司購買風管材料云云。惟被告此一抗辯為原告及證人子○○所否認，證人子○○並於95年9月8日本院言詞辯論期日
      結證：被告曾向慶達公司下5張訂單， 後來慶達公司實際
      上僅出貨2張訂單， 因被告嫌慶達公司出貨品質很差，交
      貨時間不準時，不願讓慶達公司繼續出貨，伊為對慶達公
      司有所交代，乃請被告出具不願讓慶達公司繼續出貨之證
      明，因被告稱其不會寫，伊才書立系爭通知書傳真與寅○○，請其交付與被告簽名等語（見本院卷(一)第174頁至第1
      76頁），且證人寅○○曾聽聞證人子○○提及慶達公司交
      付與被告之風管材料有問題，證人子○○並稱會與被告商
      談如何處理乙節，亦據證人即原慶達公司工程師寅○○於
　　　95年9月8日本院言詞辯論期日結證在卷（見本院卷(一)第17
      0頁），核與系爭通知書載稱之內容相符。 綜此，堪認系
      爭通知書所載之上揭內容，應屬有據。
（五）被告聲請訊問之證人辰○○於95年9月8日本院言詞辯論期
      日固到庭結證： 伊於95年2月間在被告家中討論工作時，
      證人子○○與寅○○一起拿系爭通知書到被告家請被告簽
      名，證人子○○當時並表示說因風管材料是叫別家公司的
      ，而非慶達公司的，慶達公司副總在釘（台語）他，證人
      子○○為對慶達公司副總有所交待，所以拜託被告簽立系
      爭通知書，沒有別的意思等語 （見本院卷(一)第183頁）。
      然此與證人子○○前揭證述之情節不符，並與證人寅○○
      於95年1月22日本院言詞辯論期日證述： 系爭通知書係子
      ○○與被告聯絡完後，子○○口述請慶達公司之某工程師
      繕打後，再傳真與子○○確認無誤後，由子○○請伊載該
      名工程師至被告家中，由該名工程師交與被告親自簽名，
      當時子○○並未一同至被告家中，且因系爭通知書之內容
      ，子○○已事先與被告聯絡完畢，故被告簽名時，並未就
      系爭通知書之內容特別表示什麼等語 （見本院卷(二)第4頁
      至第6頁）不符。 再者，證人辰○○所為之證述，亦與被
      告自陳之：證人子○○惟恐事蹟敗露， 故而於95年2月18
      日，先以電話聯絡央求被告代為圓謊，被告迫於情面遂予
      同意，子○○即傳真系爭通知書1紙由其簽名後， 再傳真
      回子○○，當時證人辰○○在被告楊秋林身旁乙節不符，
      此觀被告出具之民事答辯聲請調查證據狀即明（見本院卷
      (一)第155頁）。又被告於95年8月25日本院言詞辯論期日另
      自承：證人子○○請其代為圓謊，因伊認為系爭風管工程
      已於其在系爭通知書簽名之同日即95年2月18日完工，伊
      認為沒有關係即予簽名等語（見本院卷(一)第42頁），與其
      另行抗辯之另一完工日95年2月29日不符， 且經核證人子
      ○○證述係因被告嫌慶達公司出貨品質很差，交貨時間不
      準時，不願讓慶達公司繼續出貨，伊為對慶達公司有所交
      代，乃請被告出具系爭通知書乙情以觀，被告抗辯系爭風
      管工程在95年2月29日完工應較可採 （不含嗣後追加工程
      ），是被告於95年2月18日簽立系爭通知書時， 系爭通風
      管工程顯未完工，據此被告是時如確為代證人子○○圓謊
      ，而出具系爭通知書與證人子○○，由其持以向慶達公司
      交代，而被告又堅稱風管等材料，均係向慶達公司所購買
      ，則95年2月18日後未完工之工程材料將如何取得？ 綜此
      ，顯難認證人辰○○前揭證述之情節屬實，自難據其前揭
      所為之證言，而為有利於被告之認定。
（六）台靖公司與被告於 95年1月13日簽立「設備工程合約書」
      ，約定由被告承包台靖公司「茂迪公司園區分公司－廢氣
      收集管線工程」，工程地點在臺南科學園區，工程款及追
      加工程款分別為11,550,000元及2,363,500元， 總金額合
      計為13,912,500元，因被告施作之風管工程，至95年9月2
      8日前尚有缺失， 業主即茂迪公司仍未通過驗收手續，被
      告尚有剩餘款1,837,500元尚有請領等情， 有台靖公司95
      年10月2日函及函送之請款明細、統一發票、 收款回單、
      設備工程合約書及請款明細表等件附卷（見本院卷(一)第22
      2頁至第240頁）可憑。又台靖公司依被告之通知，於95年
      3月2日將其原應簽立支票支付與被告之百分60工程款，開
      立台靖公司為發票人，面額各3,465,000元，合計6,930,0
      00元之支票2紙交付與原告公司， 且於台靖公司將該面額
      高達6,930,000元之支票2紙交付與原告公司後，被告嗣後
      並未有何爭議等情，業據證人即台靖公司之經理壬○○於
      95年9月8日本院言詞辯論期日結證明確（見本院卷(一)第17
      7頁、第178頁），並有支票影本2紙、統一發票影本1紙及
      台靖公司收款回單影本1紙在卷（見本院卷(一)第31頁、第3
      2頁）可參。衡情， 苟非兩造間存有本件原告主張之買賣
      關係，被告縱為簡便付款程序，且避免爭議，亦應係通知
      台靖公司將應給付之工程款，直接支付其自陳之風管材料
      出賣人慶達公司較為合理。
（七）被告雖另抗辯，其承包台靖公司「茂迪公司園區分公司－
      廢氣收集管線工程」，所需之風管等材料「均」係向慶達
      公司所購買，原材料費用為4,900,000元， 該工程並於95
      年2月29日完工， 嗣因有追加工程，故最終之材料費用共
      為6,950,000元云云， 並提出其與慶達公司簽立之「南科
      茂迪EXH風管材料供應」契約1份為證（見本院卷第29頁）
      。證人子○○固不否認代表慶達公司與被告簽立上揭材料
      供應契約，惟亦結證：被告傳真與慶達公司公司之訂單共
      有5張，其中2張因係鍍鋅材質慶達公司沒有庫存材料無法
      出貨，被告乃請其介紹其他廠商幫忙，伊有介紹原告公司
      給被告，並留原告公司負責人之電話給被告， 另有1張訂
      單因管徑較大，慶達公司無法在被告指定之出貨時間出貨
      ，慶達公司原欲委請原告公司施作，因雙方利潤無法談攏
      ，伊即打電話請被告自行處理， 故慶達公司實際僅出貨2
      張訂單之風管材料與被告等語（見本院卷(一)第173頁、第1
      74頁）。又證人即慶達公司之總經理於戊○○於95年9月8
      日本院言詞辯論期日亦到庭結證：被告有向慶達公司購買
      風管材料，剛開始係由子○○接洽， 直到95年4月底左右
      ，子○○傳真回公司， 才知道總金額為4百多萬元，實際
      上慶達公司出貨與被告之金額為1百多萬元， 出貨期間在
      95年1月10幾號至20幾號左右等語（見本院卷(一)第179頁、
      第180頁）。 是依證人子○○之證述，可知被告承包台靖
      公司「茂迪公司園區分公司－廢氣收集管線工程」，所需
      之風管等材料非「均」係向慶達公司所購買；依證人戊○○之證言，可知慶達公司實際出貨與被告之風管材料金額
      僅1百多萬元而已，而非被告所辯稱之6,950,000元，且「
      茂迪公司園區分公司－廢氣收集管線工程」之總工程款合
      計達13,912,500元， 顯非1百多萬元之風管材料所能完成
      ，顯見被告確須向慶達公司以外之廠商購買風管材料。縱
      慶達公司於95年12月19日以慶管字第950024號函（見本院
      卷(二)第112頁）改稱：慶達公司出貨與被告之總金額為4,9
      00,000元，迄未向被告請款，並以函覆之附件二（其中有
      「南科茂迪EXH風管材料供應」契約1份）為據，姑不論其
      所稱4,900,000元是否屬實， 惟業與被告辯稱之總材料款
      6,950,000元不符，則被告此部分多出之材料款2,050,000
      元，又係向何一廠商所購買？凡此，益徵被告所辯之不足
      採。
（八）被告雖又辯稱原告於準備書狀中，變更起訴狀中「承攬被
      告位於南科一廠EXH風管工程」訴之主張， 改主張與被告
      間乃是買賣關係，並稱被告乃是因慶達公司出料時程無法
      供應現場之趕工需求，經慶達公司向經理子○○介紹向原
      告訂購材料，是原告所主張兩造間之法律關係，從「原告
      承攬被告工程」至「被告向其訂購材料」區別甚大，其主
      張之事實，前後相矛盾，足證明原告所述之不值採信云云
      。 查原告聲請核發本院95年度促字第34093號支付命令之
      民事聲請支付命令固載稱：原告承攬被告位於南科一廠EX
      H風管工程等語，有民事聲請支付命令狀1份附卷（見本院
      95年度促字第34093號支付聲請卷第1頁、第2頁） 可按。
      惟原告於其聲請支付命令時，即已提出系爭同意書及通知
      書各1紙為證（見本院95年度促字第34093號支付聲請卷第
      3頁、第12頁）， 而系爭同意書及通知書之內容，係載稱
      兩造間存有風管材料之買賣關係，已如前述，且原告對此
      主張該民事聲請支付命令狀係原告委請代書所撰寫，因法
      律知識不足， 致載為承攬乙情（見本院卷第8頁），核與
      常情無違。是尚難僅以原告前後載稱不同之法律關係，即
      遽認其所為之主張即不可採憑。
（九）證人癸○○曾於95年2月9日、同年2月15日、同年2月16日
      及同年3月4日，將原告公司之風管材料出貨至被告臺南之
      三合院住家，並由被告親自簽收乙情，業據證人即原告公
      司之員工癸○○於95年10月25日本院言詞辯論期日結證在
      卷（見本院卷(一)第263頁、第264頁），並有鉑峰實業股份
      有限公司95年2月10日之出貨單2紙、 同年2月15日之出貨
      單1紙、同年2月16日之出貨單1紙及同年3月4日之出貨單1
      紙在卷（見本院卷(一)第100頁、第101頁、第110頁、第122
      頁）足稽， 被告並自承其中鉑峰實業股份有限公司95年3
      月4日出貨單上 「楊秋林」之簽名確為其所親自簽立無訛
      （見本院卷(一)第42頁、第43頁），並陳稱其本人代簽收之
      出貨單印象中有2、3次。 又證人午○○曾於95年2月11日
      、同年2月12日、同年2月13日、同年2月14日、同年2月17
      日及同年2月25日， 將原告公司之風管材料出貨至被告臺
      南之三合院住家、 被告家經營之123檳榔攤後面之空地，
      或被告臺南科學園區之工地，並由被告、被告之員工乙○○或丁○○等人親自簽收， 其中95年2月25日之出貨單確
      由在庭之證人丁○○在臺南科學園區之被告工地所親自簽
      收，且其於簽收之過程中並未質疑何以出貨單所載之出貨
      名義人非慶達公司，而係原告公司乙節，亦據證人即原告
      公司之送貸司機午○○於95年10月25日本院言詞辯論期日
      結證在卷（見本院卷(一)第268頁至第270頁），並有鉑峰實
      業股份有限公司95年2月11日之出貨單2紙、 同年2月12日
      之出貨單2紙、同年2月13日之出貨單2紙、同年2月14日之
      出貨單1紙、同年2月17日之出貨單1紙及同年2月25日之出
      貨單1紙在卷（見本院卷(一)第102頁至第109頁、第112頁、
      第120頁）足稽， 證人即被告之員工丁○○並結證：鉑峰
      實業股份有限公司 95年2月25日出貨單上客戶簽收欄上「
      丁○○」之姓名，確由其臺南科學園區之被告工地所簽收
      等語（見本院卷(一)第265頁、第266頁），再參以被告另自
      承鉑峰實業股份有限公司95年3月9日出貨單上「乙○○」
      之簽名，確為其員工乙○○所簽立無誤等語（見本院卷(一)
      第42頁、第43頁），並佐以前揭之兩造間確有原告主張買
      賣關係存在之諸多說明，堪認證人癸○○、午○○證述之
      上情為可採。
（十）被告另又再辯稱：依證人寅○○於95年9月8日開庭時證稱
      「．．．當初子○○交代我，我的工作就是被告要購買下
      訂單的貨，我彙整之後我將訂單傳給子○○或是他叫我傳
      去何家公司我就傳給何家公司．．．」，而慶達公司之總
      經理戊○○於當日亦證稱「（問：是否知道被告有直接向
      原告購買風管材料？）沒有，因為我手頭上的資料顯示楊
      先生（即被告）要訂購材料時，都是先傳到我們臺南的分
      公司給寅○○，再由寅○○傳給子○○或是傳給原告鉑鋒
      實業股份有限公司，我們與被告卯○○○○○○有直接買
      賣關係。」，足證被告下單皆是向慶達公司下單，並未對
      原告下訂單，兩造間皆無買賣關係云云。惟依前揭有關兩
      造間是否存有買賣關係之論述，已難僅憑證人寅○○、戊○○前揭證述，即認已足以證明兩造間並未存有買賣關係
      ，又證人戊○○僅以其持有之資料顯示被告要訂購材料時
      ，均是先傳到慶達公司臺南分公司給寅○○，再由寅○○
      傳給子○○或是傳給原告公司，即逕認被告未直接向原告
      公司購買風管材料，顯乏證據可資相佐，核屬其臆測之詞
      ，實不足據為有於被告之認定。
（十一）綜上所述，被告並不能舉證證明系爭同意書係遭原告強迫
　　　所簽立，復不爭執系爭同意書上被告之簽名及按捺指印非
　　　屬真正，且自承系通知書為上被告之姓名為其親自所簽，
  　　依前揭民事訴訟法之規定，系爭同意書及通知書，即應推
    　定為真正，且台靖公司又依被告之通知，於95年3月2日將
      其原應簽立支票支付與被告之百分60工程款，開立台靖公
      司為發票人，面額各3,465,000元，合計6,930,000元之支
      票2紙交付與原告公司， 證人癸○○、午○○復結證曾於
      95年2、3月間，將原告公司之風管材料出貨至被告臺南之
      三合院住家、 被告家經營之123檳榔攤後面之空地，或被
      告臺南科學園區之工地，並由被告、被告之員工乙○○或
      丁○○等人親自簽收， 被告並於95年12月1日本院言詞辯
      論期日，自承鉑峰實業股份有限公司出貨單上有被告或被
      告員工簽收之出貨單其不否認（見本院卷(二)第25頁），證
      人即原告公司之員工庚○○復再證稱：伊曾於95年2月3日
      、同年2月7日及同年2月19日， 將原告公司之風管材料出
      貨與被告，其中2次送到被告住家，1次送到臺南科學園區
      等語（見本院卷(二)第24頁）。 此外，兩造又於95年5月11
      日約定，於95年5月16日下午1時30分， 在DARK 17商討茂
      迪後續之貨款事宜，若被告未到場時，則視同放棄對台靖
      公司請款權利，由台靖公司直接對鉑峰付款（剩餘之工程
      款及追加款）之事實，此有原告所提出被告不爭執其真正
      由原告代表人陳英彬與被告於95年5月11日簽訂， 經台靖
      公司經理壬○○見證之書面1紙附卷 （見本院卷(二)第85頁
      ）可參，而被告所為前揭諸多抗辯，復不採憑，已詳如前
      述。準此，應堪認兩造間確有原告主張之系爭買賣關係存
      在無訛。
四、按買受人對於出賣人有交付約定價金及受領標的物之義務，
    民法第367條定有明文。 查兩造間確有原告主張之系爭買賣
    關係存在，已如前述。又依系爭同意書，可知被告應給付原
    告之貨款金額原已達10,653,840元，嗣原告主張依其所提出
    之價目表30張、出貨單50張及請款單共28張，經仔細核算後
    ，貨款總金額應更正為10,715,044元乙節，並據證人即原告
    公司之員工丙○○於 95年1月12日本院言詞辯論期日結證在
    卷（見本院卷(二)第201頁、第202頁），是經扣除被告已給付
    之6,950,000元後，被告尚積欠原告3,653,844元之貨款。揆
    諸前揭說明，原告依法自得向被告請求積欠之貨款及法定遲
    延利息。
五、從而，原告依買賣之法律關係，訴請被告給付積欠貨款中之
    3,653,840元，及自支付命令送達翌日即95年7月13日起至清
    償日止， 按週年利率百分之5計算之法定遲延利息，自屬有
    據，應予准許。
六、又本件判決結果已臻為明確，兩造其餘攻擊防禦方法，經本
    院斟酌後，認對於判決結果已不生影響，爰不逐一論述，併
    予敘明。
七、本件依民事訴訟法87條第1項確定訴訟費用額（即裁判費37,
    234元及證人壬○○日旅費660元，共37,894元；另證人戊○○之日旅費1,642元已由被告預納）如主文第2項所示。
八、兩造陳明願供擔保請為宣告假執行或免為假執行，經核均與
    規定相符，爰分別酌定相當之擔保金額予以宣告。
九、據上論結，本件原告之訴為有理由，依民事訴訟法第78條、
    、第87條第1項、第390條第2項、第392條第2項、第3項，判
    決如主文。
中　　華　　民　　國　　96　　年　 　1　　月　　26　　日
                        民事第一庭　　法　官  陳金虎
以上為正本係照原本作成。
如對本判決上訴，須於判決送達後20日內向本院提出上訴狀（須
附繕本）。
中　　華　　民　　國　　96　　年　　1 　　月　　29　　日
                                      書記官  謝文心
